【裁判字號】    91,自,772
【裁判日期】    920805
【裁判案由】    詐欺
【裁判全文】
臺灣臺中地方法院刑事判決                          九十一年度自字第七七二號
    自  訴  人  甲○○
    自訴代理人  乙○○
    被      告  丙○○
右列被告因詐欺案件，經自訴人提起自訴，本院判決如左：
    主  文
丙○○無罪。
    理  由
一、自訴意旨略以：被告丙○○於民國九十年五月至六月間，連續多次至自訴人甲○
    ○所經營之「五線譜餐廳」消費，金額共計新臺幣（以下同）一萬二千元，被告
    每次結帳都以未帶現金為由，要求自訴人讓其簽帳，最後簽發四張本票，言明每
    星期攤還一張，惟屆時被告並未付款，且避不見面，自訴人至此始知受騙，因認
    被告涉犯刑法第三百三十九條第一項之詐欺罪嫌云云。
二、按犯罪事實應依證據認定之，無證據不得推定其犯罪事實；又不能證明被告犯罪
    者，應諭知無罪之判決，刑事訴訟法第一百五十四條、第三百零一條第一項分別
    定有明文。又事實之認定，應憑證據，所謂證據，須適於為被告犯罪事實之證明
    者，始得採為斷罪資料，如未能發現相當證據，或證據不足以證明，自不能以推
    測或擬制之方法以為裁判基礎；又認定不利於被告之事實，須依積極證據，苟積
    極證據不足為不利於被告事實之認定時，即應為有利於被告之認定，更不必有何
    有利之證據，最高法院五十三年臺上字第二七五０號、三十年上字第八一六號、
    四十年臺上字第八六號分別著有判例可資參照。次按刑法第三百三十九條第一項
    詐欺罪之成立，以意圖為自己或第三人不法所有，以詐術使人將本人或第三人之
    物交付為要件。所謂以詐術使人交付，必須被詐欺人因其詐術而陷於錯誤，若其
    所用方法，不能認為詐術，亦不致使人陷於錯誤，即不構成該罪，最高法院四十
    六年台上字第二六０號亦著有判例。又刑法第三百三十九條之詐欺罪，係以行為
    人於客觀上施用詐術使人陷於錯誤，並於行為之初，即已意圖為不法之所有或意
    圖得財產上之不法利益，為其構成要件，如行為人客觀上並無施用詐術之情事，
    於主觀上亦無不法所有之意圖，自難僅因其未依債務本旨履行給付，即認為係出
    於自始即無意履行契約，且以不實之方法欺瞞他人而詐騙財物之意圖。
三、自訴人認被告涉有上開罪嫌，無非以被告連續至自訴人所經營之餐飲店消費，每
    次消費完後，都以未帶現金為由請求簽帳並簽發本票，惟屆時被告並未結帳，且
    避不見面等情為主要論據。訊據被告雖不否認至自訴人經營之餐飲店消費，並簽
    發本票作為付款之憑證等情，惟堅決否認有何詐欺犯行，辯稱：其當時有給付部
    份款項，但因失業沒有收入，才無法給付全部之消費金額等語。本院查：
  (一)本案被告於前開時間到自訴人所經營之餐廳消費，在消費完畢之後以未攜帶足額
    之現金為由，簽發本票交予自訴人，並表示日後再給付消費款，自訴人同意之後
    收受被告所簽發之本票四紙等情，業據自訴代理人乙○○到庭陳述明確，並有被
    告所簽發之本票四紙附卷可憑。被告至自訴人之餐飲店消費之後，既已表明沒有
    足夠之現金，又簽發本票作為付款之憑證，實難認為被告於消費之初，即基於不
    法所有之意圖，而無意給付消費款項。
  (二)又被告前後多次到自訴人餐飲店消費，縱使被告未給付全部款項，自訴人仍繼續
    提供餐飲服務予被告，則自訴人對於被告當時是否有資力清償消費一節，應有判
    斷之能力，難認自訴人因此陷於錯誤，而提供餐飲服務。
  (三)再者，被告於本件審理過程中，已與自訴人達成和解，並清償其中六千元之消費
    款，自訴人代理人亦當庭表示被告已清償一半之款項，願意原諒被告，請求法院
    給被告自新之機會等情，業經被告及自訴代理人乙○○供明在卷。是以，被告是
    否基於不法所有之意圖，於消費之初即無意履行契約，且以不實之方法欺瞞他人
    而詐騙財物，更有可疑。
四、綜上所述，本件自訴人所舉之證據僅能證明被告未依約清償消費款項，尚難認為
    被告於消費之初係基於不法所有之意圖，而自始無意給付消費款，亦難證明被告
    有何施用詐術之行為。是本件自不能遽而認定被告所為該當於刑法第三百三十九
    條第一項之詐欺罪之構成要件。此外，復查無其他積極證據足資證明被告有何詐
    欺之犯行，被告上開犯罪應屬不能證明，揆諸首揭規定及判例意旨，即應為無罪
    判決之諭知。
五、按法院認為應諭知無罪之案件，被告經合法傳喚無正當理由不到庭者，得不待其
    陳述逕行判決，刑事訴訟法第三百零六條定有明文。被告經合法傳喚，無正當理
    由未到庭，揆諸前揭說明，本院認被告涉犯詐欺罪嫌不足，應為無罪判決之諭知
    ，爰不待其到庭陳述，逕行判決。
據上論斷，應依刑事訴訟法第三百四十三條、第三百零一條第一項、第三百零六條，
判決如主文。
中    華    民    國      九十二      年       八      月       五      日
                                  臺灣臺中地方法院刑事第三庭
                                      法  官    林  三  元
右正本證明與原本無異。
如不服本判決，應於判決送達後十日內向本院提出上訴狀，上訴於臺灣高等法院臺中
分院( 須附繕本 )。
                                      書記官
中    華    民    國      九十二      年       八      月       五      日


司法院資訊處製作；財團法人民間司法改革基金會備份。
